臺灣桃園地方法院刑事判決　　　　　　　 96年度訴字第554號
公　訴　人　臺灣桃園地方法院檢察署檢察官
被　　　告　甲○○
　　　　　　　　　　（另案在臺灣桃園少年輔育院執行中）
指定辯護人　本院公設辯護人丁○○
　　　　　　本院公設辯護人丙○○
上列被告因強盜等案件，經檢察官提起公訴（96年度偵字第401
、402 、403 、2478號），本院判決如下：
    主  文
甲○○犯搶奪罪，處有期徒刑柒月；又犯搶奪罪，處有期徒刑柒
月；又犯攜帶兇器強盜罪，處有期徒刑肆年。應執行有期徒刑肆
年捌月。
被訴竊盜部分不受理。
    事  實
一、甲○○因身染毒癮，缺錢花用，先後為下列行為：
（一）甲○○意圖為自己不法之所有，基於搶奪之犯意，於民國
      95年9 月5 日上午8 時20分許，在苗栗縣竹南鎮○○○街
      附近，其母親戊○○所有之車牌號碼8320-HB 號自用小客
      車內，因向戊○○索錢花用未果，乃趁戊○○駕車不注意
      之際，自所坐駕駛座後方之位置，伸手搶奪戊○○所有置
      於副駕駛座之皮包1 個（內有現金新臺幣〈下同〉3,000
      元），並於拉扯後得手，隨即趁戊○○擔心拉扯過程發生
      車禍，而將所駕車輛停放路邊之際，下車逃逸。嗣戊○○
      於95年9 月7 日下午7 時許，前往苗栗縣政府警察局竹南
      分局竹南派出所報案，進而循線查獲。
（二）甲○○意圖為自己不法之所有，基於搶奪之犯意，於95年
      9 月16日凌晨1 時許，在苗栗縣竹南鎮○○街「奇奇幼稚
      園」前，騎乘其不知情母親戊○○所有之車牌號碼ILI-38
      5 號重型機車，利用與郭瑋伶騎乘之車牌號碼UB8-506 號
      輕型機車擦撞後，郭瑋伶倒地不及注意之際，徒手搶奪郭
      瑋伶所有皮包1 個（內有現金600 元、身分證及健保卡各
      1 張、提款卡3 張）得手，隨即逃逸。嗣因甲○○涉及另
      件搶奪案接受調查，乃在具偵查犯罪職權之機關尚不知上
      開犯行係何人所為前之95年9 月18日，向苗栗縣政府警察
      局竹南分局竹南派出所警員乙○○供出上情，自首接受裁
      判。
（三）甲○○意圖為自己不法之所有，基於強盜之犯意，於95年
      9 月16日凌晨3 時33分許，頭戴半罩式安全帽，身著雨衣
      （均未扣案），進入苗栗縣頭份鎮○○○路與幼英街口之
      統一便利商店內，大喊「搶劫」，並持其所有客觀上足供
      兇器使用之美工刀1 支（未扣案），進入櫃臺，抵住該店
      店員己○○，以此強暴方式，使己○○不能抗拒而開啟店
      內收銀機，強盜該收銀機內之現金2,000 餘元，得手後逃
      逸。嗣甲○○於前述另件搶奪案接受調查時，在具偵查犯
      罪職權之機關尚不知上開犯行係何人所為前之95年9 月18
      日，向苗栗縣政府警察局竹南分局竹南派出所警員乙○○
      供出上情，自首接受裁判。
二、案分經戊○○、甲○○向苗栗縣政府警察局竹南分局提出告
    訴及自首後，由該局報告臺灣苗栗地方法院檢察署呈請臺灣
    高等法院檢察署檢察長核轉臺灣桃園地方法院檢察署檢察官
    偵查起訴。
    理  由
一、被告甲○○對上開搶奪及強盜犯行，迭於警詢、檢察官訊問
    及本院審理時坦承不諱，核與證人即被害人戊○○、郭瑋伶
    於警詢時及被害人己○○於警詢、本院審理時證述被告犯罪
    之情節，暨證人即承辦警員乙○○於本院審理時證述本案查
    獲之過程，悉相吻合，並有贓物認領保管單（郭瑋伶領回皮
    包1 個）1 份、車牌號碼ILI-385 號重型機車之車籍查詢資
    料1 份、搶奪郭瑋伶現場及贓物照片4 張、統一便利商店監
    視錄影帶翻拍畫面2 張在卷可稽，足認被告之自白與事實相
    符。本案事證明確，被告犯行堪予認定，應依法論科。
二、核被告所為，係犯刑法第325 條第1 項之搶奪罪（2 次）及
    同法第330 條之攜帶兇器強盜罪。被告所犯2 次搶奪及1 次
    強盜犯行，犯意各別，行為互殊，應予分論併罰。被告就搶
    奪郭瑋伶犯行及強盜部分之犯行，係在具偵查犯罪職權之機
    關尚不知各該犯行係何人所為前之95年9 月18日，主動向苗
    栗縣政府警察局竹南分局竹南派出所警員乙○○供出上情接
    受裁判，業經證人乙○○到庭證述無誤，符合自首要件，且
    因被告事後已有悔悟之意，故依刑法第62條前段規定，減輕
    其刑。爰審酌被告正值盛年，不思正途搶奪、強盜他人財物
    ，所生危害非輕，惟事後坦承犯行，態度尚無不良，暨其犯
    罪之動機、目的、手段、素行等一切情狀，並斟酌被害人戊○○表達不追究被告刑責，欲撤回告訴之意（按：搶奪罪非
    告訴乃論罪，無從撤回），及被害人郭瑋伶於警詢時，亦表
    示要原諒被告等情，分別量處如主文所示之刑，並定其應執
    行刑。被告用以為強盜犯行之美工刀1 支，及斯時穿戴之安
    全帽、雨衣，雖係其所有供犯罪所用之物，業經其供承在卷
    ，惟因表示均已丟棄，並未扣案，復非違禁物，故均不予宣
    告沒收，併此敘明。
三、公訴意旨另以：甲○○意圖為自己不法之所有，於民國95年
    8 月29日下午6 時許，在苗栗縣竹南鎮山佳里20鄰合意新村
    6 號住處內，徒手竊取其母親戊○○之皮包1 個。因認被告
    涉犯刑法第320 條第1 項之竊盜罪。按於直系血親之間，犯
    刑法第29章之竊盜罪，須告訴乃論；告訴乃論之罪，於偵查
    中撤回告訴者，應為不起訴處分；如應不起訴而起訴者，其
    起訴之程序即屬違背規定，法院應諭知不受理之判決，此觀
    之刑法第324 條第2 項及刑事訴訟法第252 條第5 款、第30
    3 條第1 款規定甚明。經查，告訴人戊○○與被告為母子關
    係，有其等年籍資料1 份在卷可稽，2 人為直系血親關係，
    而戊○○雖於95年8 月29日對被告提出刑法第320 條第1 項
    竊盜罪之告訴，惟於起訴前之96年2 月間（按：無收文章戳
    ，檢察官批示日期為96年2 月8 日），已將刑事撤回告訴狀
    遞送至臺灣桃園地方法院檢察署，有刑事撤回告訴狀1 份在
    卷可憑，檢察官未及審究，而於96年3 月1 日將相關卷證（
    內含前述之刑事撤回告訴狀）送至本院產生訴訟繫屬，尚有
    違誤。揆諸上開規定，此部分公訴並不合法，應諭知不受理
    之判決。
據上論斷，應依刑事訴訟法第299 條第1 項前段、第303 條第1
款，刑法第325 條第1 項、第330 條第1 項、第51條第5 款、第
62條前段，判決如主文。
本案經檢察官何治蕙到庭執行職務。
中　　華　　民　　國　　96　　年　　5 　　月　　16　　日
                  刑事第十庭審判長法  官  江德民
                                  法  官  林家賢
                                  法　官　許炎灶
以上正本證明與原本無異。
如不服本判決，應於判決送達後10日內向本院提出上訴狀（應附
繕本），上訴於臺灣高等法院。
    　　　　　　　　　　　　　　　書記官　劉璟佳
中　　華　　民　　國　　96　　年　　5 　　月　　16　　日
附錄本案論罪科刑法條：刑法第325 條第1 項、第330 條第1 項
。
中華民國刑法第325條（普通搶奪罪）
意圖為自己或第三人不法之所有，而搶奪他人之動產者，處6 月
以上5 年以下有期徒刑。
因而致人於死者，處無期徒刑或7 年以上有期徒刑，致重傷者，
處3 年以上10年以下有期徒刑。
第 1 項之未遂犯罰之。
中華民國刑法第330條（加重強盜罪）
犯強盜罪而有第321 條第1 項各款情形之一者，處7 年以上有期
徒刑。
前項之未遂犯罰之。
